【裁判字號】    98,易,1506
【裁判日期】    990115
【裁判案由】    詐欺
【裁判全文】
臺灣高雄地方法院刑事判決              98年度易字第1506號
公  訴  人  臺灣高雄地方法院檢察署檢察官
被      告  丙○○
上列被告因詐欺案件，經檢察官提起公訴（98年度偵字第30028
號），本院依簡式審判程序判決如下：
    主  文
丙○○幫助意圖為自己不法之所有，以詐術使人將本人之物交付
，處有期徒刑參月，如易科罰金，以新臺幣壹仟元折算壹日。
    事  實
一、丙○○明知金融機構之存摺、金融卡及密碼，係個人理財之
    重要工具，為個人財產、信用之重要表徵，可預見提供予他
    人使用，有供作財產犯罪用途之可能，而一般人使用他人帳
    戶之目的，在於取得不法所得款項及掩飾犯行不易遭人追查
    ，竟仍基於幫助他人遂行詐欺取財之不確定故意，於民國98
    年5 月12日前之某日，在高雄縣高樹鄉租屋處，將其所申辦
    之臺灣土地銀行高樹分行（下稱土銀高樹分行）帳號000000
    000000000 號帳戶之存摺、提款卡及密碼，提供予姓名、年
    籍均不詳之成年男子所組成之詐欺集團使用，容任該詐欺集
    團使用上揭金融機構帳戶以遂行犯罪。嗣該詐欺集團成員乃
    共同基於意圖為自己不法所有之犯意聯絡，分別為下列行為
    ：
（一）98年5 月14日上午7 時30分，撥打電話與乙○○，佯以中
      華電信人員表示因乙○○之身分證遭人冒用，而積欠電話
      費新臺幣（下同）4 萬8,773 元，已報警處理，請乙○○
      與吳天生警官聯絡，嗣於同日上午8 時53分，再次撥打電
      話與乙○○，表示其所有之中華郵政公司外埔郵局、臺中
      商業銀行大甲分行帳戶將於同日10時遭凍結，要其將上開
      帳戶內之存款存入丙○○之前開帳戶，致乙○○陷於錯誤
      ，而依其指示於同日上午9 時許，匯款40萬5,000 元至丙○○前揭帳戶。嗣乙○○察覺受騙，旋報警循線查獲上情
      。
（二）同年月15日上午9 時許，撥打電話與甲○○，佯以中華電
      信人員表示因甲○○前於98年3 月份在臺北縣三重市申辦
      之門號0000000000號行動電話，積欠電話費7 萬7,783 元
      ，已逾繳費期限而無法銷案，便將電話轉接至自稱張明亮
      警官之人，該人表示其遭人冒名於郵局申辦帳戶，該帳戶
      內之100 多萬元之存款已被凍結，要甲○○將其所申辦之
      郵局帳戶內之存款匯入丙○○之前揭帳戶，則存款即不會
      遭凍結，致甲○○陷於錯誤，而依其指示於同日下午1 時
      許，匯款26萬元至丙○○上揭帳戶。嗣甲○○察覺受騙，
      旋報警循線查獲上情。
二、案經屏東縣政府警察局里港分局報告臺灣高雄地方法院檢察
    署檢察官偵查起訴。
    理  由
壹、有罪部分
一、本件被告丙○○所犯係死刑、無期徒刑、最輕本刑為3 年以
    上有期徒刑以外之罪，其於準備程序中就被訴事實為有罪之
    陳述，經法官告知簡式審判程序之旨，並聽取公訴人及被告
    之意見後，經本院依刑事訴訟法第273 條之1 第1 項之規定
    ，裁定由受命法官獨任進行簡式審判程序。又本件卷內之物
    證、書證等證據，依同法第273 條之2 規定，不受第159 條
    第1 項關於傳聞法則規定之限制，依法均有證據能力，合先
    敘明。
二、上揭事實，業據被告於本院審理時坦白承認（本院卷二第11
    頁、第19頁），並經證人即被害人乙○○、甲○○於警詢指
    述明確（警卷第1 頁至第5 頁），此外，復有存摺類存款憑
    條、臺灣土地銀行存款印鑑卡、開戶資料、客戶歷史交易明
    細查詢、內政部警政署反詐騙案件紀錄表、臺中縣警察局田
    中分局內安派出所受理刑事案件報案三聯單、受理詐騙帳戶
    通報警示簡便格式表、彰化縣警察局田中分局內安派出所受
    理刑事案件報案三聯單、受理詐騙帳戶通報警示簡便格式表
    在卷可資佐證（警卷第11頁至第26頁）。足認被告之自白核
    與事實相符，自可採為認定事實之依據，本件事證明確，被
    告犯行均堪以認定。
三、按刑法上之幫助犯，係對於犯罪與正犯有共同之認識，而以
    幫助之意思，對於正犯資以助力，而未參與實施犯罪之行為
    者而言。如未參與實施犯罪構成要件之行為，且係出於幫助
    之意思提供助力，即屬幫助犯，而非共同正犯。本件被告將
    申設帳戶之資料交付詐欺集團之不詳年籍、姓名之詐欺成員
    使用，雖使該成員得基於詐欺取財之犯意，向被害人施以詐
    術，致使被害人陷於錯誤，匯款至被告提供之上開帳戶，遂
    行其詐欺取財之犯行，惟被告單純提供帳戶供人使用之行為
    ，並不等同於向被害人施以欺罔之詐術行為，且亦無證據證
    明被告有參與詐欺取財犯行之構成要件行為，是揆諸前揭說
    明，核被告所為，係犯刑法第30條第1 項前段、第339 條第
    1 項之幫助詐欺取財罪。被告基於幫助之犯意而為詐欺構成
    要件以外之行為，為幫助犯，酌依刑法第30條第2 項規定減
    輕其刑。又被告以一個提供帳戶之幫助詐欺行為，同時幫助
    詐欺集團詐得前揭2 名被害人之財物，係一行為而觸犯2 個
    幫助詐欺取財罪名，為想像競合犯，應依刑法第55條之規定
    ，從一情節較重之幫助詐取乙○○金額40萬5,000 元之部分
    處斷。爰審酌被告將帳戶資料提供他人詐欺取財使用，紊亂
    社會正常交易秩序，並使檢警難以追查緝捕，被害人難以追
    償，助長詐欺歪風，被告所造成之危害自非輕微，惟犯後坦
    承犯行，態度尚佳及被害人損失金額非低等一切情狀，量處
    如主文所示之刑，並參酌前開犯罪情節，諭知如主文所示之
    易科罰金折算標準。
貳、退併辦部分
一、檢察官移送意旨略以：被告丙○○可預見一般取得他人金融
    帳戶常與財產犯罪有密切關聯，亦知悉詐欺集團等不法份子
    經常利用他人存款帳戶、提款卡、密碼以轉帳方式詐取他人
    財物，並藉此逃避追查，竟仍不違其本意，基於幫助詐欺取
    財之不確定故意，於98年4 、5 月間之某日，在高雄縣高樹
    鄉租屋處，因向地下錢莊借款1 萬元（扣除利息後，實拿7,
    000 元），而將其申設之中華郵政股份有限公司高雄新興郵
    局帳號00000000000000號帳戶（下稱新興郵局帳戶）之存摺
    、提款卡及密碼，交付與真實姓名年籍不詳之成年男子，供
    該不詳男子所屬詐欺集團成員使用，容任該詐欺集團使用上
    揭金融機構帳戶以遂行犯罪。適有被害人黃永通於98年5 月
    18日上午12時許，接獲詐騙集團某成員來電佯以中華電信人
    員表示黃永通被冒名申請電話，並撥打國際電話超過4 萬元
    未繳款，復轉接至自稱李國榮警官之人，佯稱黃永通被冒名
    申請人頭帳戶，法院會傳其出庭，凍結其存款，復轉接至自
    稱金管會人員之人，要求被害人把錢領出後匯款給檢察官丙○○帳戶內，檢察官會幫其保管，致被害人陷於錯誤，依指
    示接連於98年5 月18日下午2 時15分許匯款37萬元、98年5
    月18日下午3 時29分許匯款45萬元，至被告之上開帳戶內，
    旋遭提領一空。因認被告所為涉犯刑法第30條第1 項、第
    339 條第1 項幫助詐欺取財罪嫌等語，核與前揭起訴之犯行
    間，為實質上一罪，應由本院一併審理等語。
二、按案經起訴後，檢察官認有實質上一罪關係之他部分事實，
    函請併辦，此項公函非屬訴訟上之請求，目的僅在促使法院
    之注意，法院如果併同審判，固係審判不可分法則之適用所
    使然，如認不成立犯罪或無裁判上一罪關係，自不能併予裁
    判（最高法院92年度台上字第3276號判決參照）。經查：上
    開檢察官移送併辦之事實，業經被告於本院審理時陳稱：該
    帳戶資料與土地銀行高樹分行之帳戶資料，並非同一日交付
    ，係收受帳戶之人要其去土地銀行開戶後，其才至土地銀行
    開戶，嗣後再將土地銀行高樹分行之帳戶資料交付與該男子
    等語明確（本院卷二第31頁），故難認被告此部分犯行與前
    開有罪部分之犯行間有想像競合犯之關係，亦難認與本案有
    何實質上一罪之情形，故本院就移送併辦之事實無從併予審
    判，自應退由檢察官另為處理，附此敘明。
據上論斷，應依刑事訴訟法第273 條之1 第1 項、第299 條第1
項前段，刑法第339 條第1 項、第30條第1 項前段、第2 項、第
55條、第41條第1 項前段，刑法施行法第1 條之1 ，判決如主文
。
本案經檢察官丁○○到庭執行職務。
中    華    民    國    99    年    1     月    15    日
                  刑事第九庭    法  官  王碧瑩
以上正本係照原本作成。
如不服本判決應於收受判決後10日內向本院提出上訴書狀，並應
敘述具體理由。其未敘述上訴理由者，應於上訴期間屆滿後20日
內向本院補提理由書(均須按他造當事人之人數附繕本)「切勿逕
送上級法院」。
中    華    民    國    99    年    1     月    15    日
                                書記官  吳智媚
附錄論罪科刑法條：
中華民國刑法第339條
意圖為自己或第三人不法之所有，以詐術使人將本人或第三人之
物交付者，處5 年以下有期徒刑、拘役或科或併科1 千元以下罰
金。
以前項方法得財產上不法之利益或使第三人得之者，亦同。
前二項之未遂犯罰之。

司法院資訊處製作；財團法人民間司法改革基金會備份。
